【裁判字號】    95,交聲,1429
【裁判日期】    951031
【裁判案由】    交管條例聲異
【裁判全文】
臺灣板橋地方法院交通事件裁定    95年度交聲字第1429號
原處分機關  交通部公路總局臺北區監理所
異  議  人
即受處分人  甲○○○
上列受處分人因違反道路交通管理處罰條例案件，對於交通部公
路總局臺北區監理所，於民國95年8月7日，以北監自裁字第裁４
０─Ａ３Ｌ６２３９９０號裁決書所為之處分（原舉發案號：北
市警交字第Ａ３Ｌ６２３９９０號），聲明異議，本院裁定如下
：
        主  文
異議駁回。
        理  由
一、原處分意旨略以：本件異議人即受處分人所有７Ｎ－０５９
    ２號自小客車於九十五年五月十四日十七時二十四分許，在
    北市○○○路○段三號旁，經警逕行拍照舉發「於身心障礙
    專用停車位違規停車停車」，違反道路交通管理處罰條例第
    五十六條第一項第十款，遂拍照採證，並將上開車輛執行拖
    吊並以舉發通知單逕行舉發，異議人於應到案日期（九十五
    年六月十五日）前之同年五月二十五日向交通部公路總局臺
    北區監理所板橋監理站提出申訴後，經向原舉發單位即臺北
    市政府警察局交通警察大隊查復，經查該車占用身心障礙專
    用停車位違規停放事實明確，且查採證照片顯示，該址標誌
    、標線清晰可辨，依法掣單舉發及執行拖吊移置，並無不當
    。嗣於九十五年八月七日，原處分機關遂依違反修正前道路
    交通管理處罰條例第七條之二第一項第三款及第二項、第五
    十六條第一項第十款、第二項、第三項、第九十二條第三項
    暨違反道路交通管理事件統一裁罰基準及處理細則第十一條
    第一項第三款規定，裁處受處分人罰鍰新臺幣（下同）一千
    二百元。異議人並於九十五年七月二十日已先繳納罰鍰完畢
    。
二、聲明異議意旨略以：依連同聲明異議狀所附上之八十四年一
    月印製之道路交通標誌、標線號誌設置規則（台灣省道路交
    通安全督導會報印）中，指出道路於開放通行之前，應將必
    要之標誌、標線、號誌設置妥當，道路與交通狀況有變更時
    ，應增設必要之標誌、標線、號誌，並將不必要之標誌、標
    線、號誌同時清除（第一章第六條）。所附之附件照片中可
    明顯指出該違規處標誌、標線明確的設置不當，標線多色混
    雜，標誌為建築物遮掩。特此提出異議，對於此案不服且要
    求並退還車輛移置費、保管費及違規罰鍰云云。
三、按道路交通管理處罰條例所規定之罰鍰、記點之裁罰，依九
    十四年二月五日公布，九十五年二月五日施行之政罰法第一
    條、第二條第四款之規定，係屬行政罰，而非刑罰。次按行
    政罰法第一條、第五條分別規定：「違反行政法上義務而受
    罰鍰、沒入或其他種類行政罰之處罰時，適用本法。但其他
    法律有特別規定者，從其規定」、「行為後法律或自治條例
    有變更者，適用行政機關最初裁處時之法律或自治條例。但
    裁處前之法律或自治條例有利於受處罰者，適用最有利於受
    處罰者之規定」，而道路交通管理處罰條例本身並未設有法
    律變更比較之規定，依該條例所屬之行政罰之性質，自應適
    用前開行政罰法第五條有關法律變更比較之規定，而該條所
    規定之新舊法比較，係以行為時及行政機關最初裁處時之法
    律有變更為前提。查道路交通管理處罰條例於九十四年十二
    月二十八日修正，於九十五年七月一日施行，修正前後，有
    關汽車駕駛人，於身心障礙專用停車位違規停車行為之罰鍰
    、拖吊移置以及以本條規定罰鍰之最高額處罰之等相關規定
    ，於修正前之道路交通管理處罰條例規定之處罰，係列於第
    五十六條第一項第十款，以及同條第二項、第三項；修正後
    僅係條項有所調整變動，而罰則內容均無改變。又查本件異
    議人違規之行為時間係九十五年五月十四日，而原處分機關
    之裁處時間為九十五年八月七日，是以異議人上開違規行為
    時，係於新法施行前所為，而裁決時新法已經施行，惟依上
    開說明，比較新舊法之結果，適用舊法對受處分人亦無不利
    ，從而，原處分機關適用修正前之第五十六條第一項第十款
    、第二項、第三項規定對受處分人予以裁處，並無不利於汽
    車駕駛人，故本件依行政罰法第五條之規定，應適用原處分
    機關裁處時之法律即九十五年七月一日修正前之道路交通管
    理處罰條例論處，先予敘明。
四、按汽車駕駛人停車時，於身心障礙專用停車位違規停車，處
    新臺幣六百元以上一千二百元以下罰鍰，道路交通管理處罰
    條例第五十六條第一項第十款定有明文。而前項情形，交通
    勤務警察或依法令執行交通稽查任務人員，應責令汽車駕駛
    人將車移置適當處所；如汽車駕駛人不予移置或不在車內時
    ，得由該交通勤務警察或依法令執行交通稽查任務人員為之
    ，或得於舉發其違規後，使用民間拖吊車拖離之，並收取移
    置費。第一項第十款應以最高額處罰之，同條例同條第二項
    、第三項規定甚明。在設有殘障者專用停車標誌處所，非殘
    障用車不得停放，道路交通安全規則第一百十二條亦定有明
    文。且車輛停放線，用以指示車輛駕駛人停放車輛之位置與
    範圍。身心障礙者專用停車位，除平行停車外，其寬度應在
    三．三公尺以上，其地面應繪製身心障礙者圖案，道路交通
    標誌標線號誌設置規則第一百九十條定有明文。
五、經查: 異議人即受處分人甲○○○所有之車牌號碼７Ｎ－０
    ５９２號自小客車，於九十五年五月十四日十七時二十四分
    許，在臺北市○○○路○段三號旁，在設有殘障者專用停車
    標誌處所違規停車，經臺北市政府警察局交通警察大隊警員
    拍照後逕行掣單舉發之事實，有臺北市政府警察局北市警交
    大字第Ａ３Ｌ６２３９９０號舉發違反道路交通管理事件通
    知單影本一件及採證照片影本三幀附卷可稽。異議人雖辯以
    以該停車位標線多色混雜，標誌為建築物遮掩不清云云，惟
    查：其駕駛人於上開時、地停車時，確見該處地面劃有白實
    線以及藍色線，此據異議人於交通違規案件陳述書中供明無
    訛，足見該名駕駛人停車時，依其視線狀況，尚可判斷路面
    標線甚明。且依前開採證照片所示，上述地點路面劃設之車
    輛停放線即停車格內上，其地面繪製有身心障礙者圖案，其
    停車位旁設立有藍底白色圖案之身心障礙者停車位標誌告牌
    並無有被建築物等遮蔽之情形，顯與一般汽車停放線即白實
    線停車格之劃設方式迥異，其線條雖非完整，尚有白實線未
    塗銷，仍可清晰辨明係供身心障礙者停車所用，實無誤認之
    虞，異議人所辯，並無可採。本件異議人所有之汽車於身心
    障礙專用停車位違規停車之事實，事證明確，堪予認定；又
    異議人為汽車所有人，未於通知單之應到案日期前到案並告
    知違規駕駛人姓名、身分證統一編號及住址，應依道路交通
    管理處罰條例第八十五條第三項規定，處罰該汽車所有人。
    從而，原處分機關以異議人違反道路交通管理處罰條例第五
    十六條第一項第十款、第二項、第三項規定，裁處罰鍰一千
    二百元，核無違誤，本件聲明異議為無理由，應予駁回。
據上論斷，應依道路交通案件處理辦法第19條，裁定如主文。
中    華    民    國    95    年    10    月    31    日
                        交通法庭  法  官  王偉光
以上正本證明與原本無異
如不服本裁定應於送達後5日內向本院提出抗告狀
                                書記官  陳怡君
中    華    民    國    95    年    11    月     2     日


司法院資訊處製作；財團法人民間司法改革基金會備份。
